【裁判字號】    97,交聲,141
【裁判日期】    970930
【裁判案由】    違反道路交通管理處罰條例聲明異議
【裁判全文】
臺灣新竹地方法院交通事件裁定        97年度交聲字第141 號
移送  機關  交通部公路總局新竹區監理所
異  議  人
即受處分人  竹富通運股份有限公司
法定代理人  乙○○
代  理  人  甲○○
上列異議人即受處分人因違反道路交通管理處罰條例案件，對於
交通部公路總局新竹區監理所民國97年4 月10日竹監營字第裁50
-Z00000000號裁決處分聲明異議，本院裁定如下：
    主  文
異議駁回。
    理  由
一、按汽車行駛於高速公路，不遵使用限制、禁止、行車管制及
    管理事項之管制規則而未依規定行駛車道，處汽車駕駛人新
    臺幣3,000 元以上6,000 元以下罰鍰，道路交通管理處罰條
    例第33條第1 項第3 款定有明文。次按道路交通案件處理辦
    法第19條規定，交通法庭認為聲明異議無理由者，應以裁定
    駁回之。
二、原處分機關交通部公路總局新竹區監理所（下稱新竹區監理
    所）移送意旨略以：異議人即受處分人竹富通運股份有限公
    司所有車牌號碼189-GR號營業大貨車，於民國96年11月17日
    下午2 時18分許，在國道三號南下25公里處，為國道公路警
    察局第九隊填掣公警局交字第Z00000000 號舉發違反道路交
    通管理事件通知單（下稱違規通知單），逕行舉發違反道路
    交通管理處罰條例第33條第1 項第3 款規定，「大型車非超
    車，行駛中線車道。（未依規定車道行駛）」，並依規定送
    達異議人。嗣異議人於應到案日期前，向原處分機關提出陳
    述，由原處分機關函請原舉發單位調查，仍認其有「行駛高
    速公路未依規定行駛車道者－慢速大型車行駛內側以外車道
    」之違規行為，而依道路交通管理處罰條例第33條第1 項第
    3 款之規定，於97年4 月10日以竹監營字第裁50-Z00000000
    號違反道路交通管理事件裁決書，裁處異議人罰鍰新臺幣（
    下同）4,000 元等等。
三、聲明異議意旨略以：有關189-GR號車96年11月17日為警填掣
    公警局交字第Z00000000 號違規通知單，不服提出申訴，應
    更正，屬於連續超車。依違規通知單所附之左上圖，明顯可
    看出外側車道上有一淺藍色車行駛中，當時外側車道淺藍色
    車和異議人車子的車速相差至少時速10公里以上，若異議人
    變換車道至外側時，是否該緊急剎車呢？或立刻減速至少15
    公里以下呢？多項理由，無法一時陳述等等。
四、經查：
（一）本件異議人所有之車牌號碼189-GR號營業大貨車，於96年
      11月17日下午2 時18分許，沿國道三號南下車道行駛該路
      段3 線車道之25公里處，因行駛在第2 車道，經國道公路
      警察局第九警察隊拍照逕行舉發，並經新竹區監理所於97
      年4 月10日作成裁決，以異議人「行駛高速公路未依規定
      行駛車道者－慢速大型車違規行駛內側以外車道」為由，
      依道路交通管理處罰條例第33條第1 項第3 款規定，裁處
      罰鍰4,000 元乙節，有違規通知單影本、採證照片6 幀、
      內政部警政署國道公路警察局第九警察隊97年3 月5 日公
      警九交字第0970970390號函影本及新竹區監理所97年4 月
      10日竹監營字第裁50-Z00000000號違反道路交通管理事件
      裁決書影本各1 份附卷可稽。
（二）而異議人即受處分固不否認有於上開時地行經上開地點，
      但以連續超車等詞置辯。惟查：異議人於上揭舉發時、地
      有違規佔用同向3 車道之國道三號高速公路第2 車道行駛
      ，而為警舉發等情，業據異議人具狀陳述明確。又異議人
      於上揭舉發時、地，違規佔用同向3 車道之國道三號高速
      公路第2 車道，為警舉發時，依據採證相片顯示，當時外
      側車道有車輛行駛，但兩車相距約有140 公尺以上之距離
      ，依據高速公路及快速公路交通管制規則之規定（該規則
      第8 條第1 項第2 款規定：「大型車應行駛於外側車道，
      並得暫時利用緊臨外側車道之車道超越前車。」），該車
      於超車後應即變換至外側車道，惟該車仍持續佔用車道行
      駛等情，有內政部警政署國道公路警察局第九警察隊97年
      3 月5 日公警九交字第0970970390號函影本1 紙附卷可查
      。況高速公路及快速公路交通管制規則第8 條關於汽車行
      駛高速公路車道之使用，已就遇交通事故、道路施工、依
      交通勤務警察指揮等特殊情狀設有例外規定，是駕駛人本
      不得在法條所設情狀之外，自行任意違反車道使用之管制
      規定。至異議人雖辯稱係連續超車，惟依採證照片觀之，
      異議人行駛於第2 車道時，外側車道（即第3 車道）上在
      異議人前方之汽車（下稱第1 車），與在異議人後方之汽
      車，前後距離異議人之營業大貨車均有一大段距離，實難
      短時間內連續超越，而係足夠讓異議人之大貨車安全駛回
      外側車道，且異議人行駛第2 車道時，其前方之汽車位置
      ，尚在第1 車之後，則異議人如何越過前方車輛而超越第
      1 車？故異議人所辯連續超車之詞，自無可採。從而，本
      件異議人確有違規佔用內側以外車道（第2 車道）行駛之
      事實，當堪以認定。
五、綜上所述，異議人既有前開違規事實，原處分機關據以援引
    上開道路交通管理處罰條例第33條第1 項第3 款之規定，裁
    處異議人罰鍰4,000 元，經核尚稱允當，異議人指摘原處分
    不當，為無理由，應予駁回。
六、依道路交通案件處理辦法第19條，裁定如主文。
中    華    民    國    97    年    9     月    30    日
                  交通法庭法  官  馮俊郎
以上正本證明與原本無異。
如不服本裁定，應於裁定送達後5 日內向本院提出抗告狀。
中    華    民    國    97    年    9     月    30    日
                          書記官  鄧雪怡


司法院資訊處製作；財團法人民間司法改革基金會備份。
